【裁判字號】    94,易,2001
【裁判日期】    950120
【裁判案由】    強盜
【裁判全文】
臺灣高雄地方法院刑事判決              94年度易字第2001號
公  訴  人  臺灣高雄地方法院檢察署檢察官
被      告  甲○○
上列被告因強盜案件，經檢察官提起公訴（94年度偵字第25847
號），本院以簡式審判程序，判決如下：
    主  文
甲○○意圖為自己不法之所有，預備以強暴至使不能抗拒，而使
他人交付其物，處有期徒刑肆月，如易科罰金，以參佰元折算壹
日，如附表所示之物均沒收。
    事  實
一、甲○○意圖為自己不法所有，預備以如附表編號1 、3 、6
    所示之物施強暴，至使高雄市○○路與延平路口處之高雄市
    第三信用合作社之服務人員不能抗拒，而交付高雄市第三信
    用合作社之財物，故備妥如附表所示各該預備施強暴或掩飾
    行藏所用之物，並向不知情之楊文惠借用車號H8Q-955 號機
    車作為代步用，且事先已用口罩遮住機車車牌，並以膠帶黏
    貼，而於民國（下同）94年11月8 日上午10時30 分 許，至
    上開高雄市第三信用合作社門口，觀察該信用合作社人員出
    入情狀，覷機動手強盜，尚未著手強盜之強暴或脅迫行為，
    即因該合作社出入客戶太多，且在上開信用合作社門口逗留
    過久遭人注意，而騎機車暫行離去，行經高雄市○○○路57
    巷2 弄口，復因該機車之車牌被刻意遮掩，引起員警懷疑，
    經盤查而查獲。
二、案經高雄市政府警察局鼓山分局報請臺灣高雄地方法院檢察
    署檢察官偵查起訴。
    理  由
一、上開事實，業據被告甲○○於警、偵訊及審理時均坦認不諱
    ，又有如附表所示之被告預備供強盜使用之物扣案可資證明
    ，足認被告自白與事實相符，事證明確，被告犯行洵堪認定
    。
二、按「強盜罪之既遂與否，以已未得財為標準，若僅施用強暴
    、脅迫等手段，而未取得財物者，仍應以未遂論。」又「強
    盜之著手，應以實施強暴、脅迫等行為為標準，如僅結夥攜
    械候劫行人，祇係一種準備行為，尚未達於著手程度，不能
    成立強盜未遂罪。」最高法院21年上字第892 號、23年非字
    第85號分別著有判例。申言之，強盜罪之著手，係以實施強
    暴、脅迫之手段為準，如尚未實施強暴或脅迫之行為，而僅
    於攜帶器械俟機行劫之階段者，應僅屬未達著手之準備行為
    ，而為強盜之預備犯。是被告甲○○備妥如附表所示之物於
    上開信用合作社門口觀察並待機強盜之所為，揆諸上開判例
    意旨，係犯刑法第328 條第5 項之預備強盜罪。爰審酌被告
    未曾犯罪，有臺灣高等法院被告前案紀錄表可按，素行良好
    ，而本案無非因其債台高築，困於個人財務惡化，以致出此
    下策，意圖行強，幸尚未實施強盜犯行，所生實害非重，且
    其犯罪後坦認全部犯罪，已有悔意，態度良好等一切情狀，
    量處如主文所示之刑，並諭知易科罰金之折算標準，以示懲
    儆。又按「預備強盜所準備之物，屬於供犯罪預備之物，如
    屬被告所有，應認係供犯罪預備之物。」司法院79年3 月23
    日(79) 廳刑一字第309 號法律座談會意見可供參照（請參
    刑事法律問題研究彙編第6 輯75頁），故被告所有如附表所
    示之物，既均屬被告預備強盜實施所用之物，且均被告所有
    ，業據其供明在卷（見警卷第3 頁、本院卷第30頁），爰依
    刑法第38條第1 項第2 款規定，宣告沒收之。至同遭扣案之
    黑色外套1 件，僅係被告當時身著之物，與其所準備實施之
    強盜犯行，難認有何關聯，另安全帽1 頂，亦為因被告騎乘
    機車，依法必須配戴之物（請參道路交通安全規則第88條）
    ，是以被告之所以配戴安全帽亦與其所預備實施之強盜犯行
    無涉，均不得為沒收之諭知，附此敘明。
據上論斷，應依刑事訴訟法第299 條第1 項前段、第273 條之1
第1 項，刑法第328 條第5 項、第41條第1 項前段、第38條第1
項第2 款，罰金罰鍰提高標準條例第1 條前段、第2 條，判決如
主文。
本案經檢察官乙○○到庭執行職務。
中    華    民    國    95    年    1    月     20    日
                    刑事第二庭法  官  高思大
右正本證明與原本無異。
如不服本判決，應於判決送達後10日內向本院提出上訴狀，上訴
於台灣高等法院高雄分院（須附繕本）。
中    華    民    國    95    年    1    月     20    日
                              書記官  蔡語珊
附錄論罪條文：
中華民國刑法第  328 條  （普通強盜罪）
            意圖為自己或第三人不法之所有，以強暴、脅迫、
            藥劑、催眠術或他法，至使不能抗拒，而取他人之
            物或使其交付者，為強盜罪，處5 年以上有期徒刑
            。
            以前項方法得財產上不法之利益或使第三人得之者
            ，亦同。
            犯強盜罪因而致人於死者，處死刑、無期徒刑或10
            年以上有期徒刑；致重傷者，處無期徒刑或7 年以
            上有期徒刑。
            第一項及第二項之未遂犯罰之。
            預備犯強盜罪者，處1 年以下有期徒刑、拘役或3
            千元以下罰金。
附表：
┌──┬───────┬───┬────────────────┐
│編號│扣案物品      │數  量│ 備                考           │
├──┼───────┼───┼────────────────┤
│1   │磚頭          │1塊   │預備作為實施強盜時作為砸打他人之│
│    │              │      │用，路旁隨地撿拾而據為己有      │
├──┼───────┼───┼────────────────┤
│2   │膠帶          │1捲   │預備作為實施強盜時作為黏貼所騎機│
│    │              │      │車車牌，掩飾行跡之用，係被告所有│
├──┼───────┼───┼────────────────┤
│3   │剪刀          │1把   │預備作為實施強盜時施強暴行為之用│
│    │              │      │，被告所有                      │
├──┼───────┼───┼────────────────┤
│4   │手套          │1副   │預備作為實施強盜時預防留下指紋之│
│    │              │      │用，被告所有                    │
├──┼───────┼───┼────────────────┤
│5   │口罩          │2個   │其中 1 個口罩用於遮蓋所騎機車車 │
│    │              │      │牌，掩飾行跡之用，另 1 口罩係作 │
│    │              │      │為實施強盜時，遮掩臉部，防止遭人│
│    │              │      │指認之用，均被告所有            │
├──┼───────┼───┼────────────────┤
│6   │大尖針        │4支   │預備作為實施強盜時施強暴行為之用│
│    │              │      │，被告所有                      │
├──┼───────┼───┼────────────────┤
│7   │黑色背包      │1個   │於到達前揭地點，預備作為實施強盜│
│    │              │      │時，供放置膠帶、大尖針等物所用之│
│    │              │      │物，係被告所有                  │
└──┴───────┴───┴────────────────┘


司法院資訊處製作；財團法人民間司法改革基金會備份。
